Inventaris van het archief van het Ministerie van Landbouw, Visserij en Voedselvoorziening: Bewindvoering Visserij Afdeling, (1940) 1945-1959
Nationaal Archief, Den Haag
Bewindvoering Visserij
LVV / Bewindvoering Visserij
1940-1959
merendeel 1945-1959
L23013
3.20 meter; 54 inventarisnummers.
Normale geschreven, getypte en gedrukte documenten, geen bijzondere handschriften.
Nationaal Archief, Den Haag
Ministerie van Landbouw, Visserij en Voedselvoorziening, Bewindvoering Visserij Afdeling
Het archief van de Bewindvoering visserij Afdeling bevat stukken betreffende de correspondentie met personen, instellingen en organisaties over de afhandeling van de financiële aangelegenheden. Tevens zijn er archiefbescheiden met betrekking tot vissers en personeel, over het beheer en het gebruik van de visserschepen.
Archiefvorming
Geschiedenis van de archiefvormer
De Bewindvoering Visserij Afdeling van het Haagse ministerie van Landbouw, Visserij en Voedselvoorziening is in 1945 voortgekomen uit de activiteiten van één of enkele ambtenaren van de Afdeling Visserijen van dit ministerie, onder meer drs. D.J. van Dijk. Deze ambtenaren wikkelden de zaken voortgekomen uit het beheer van Nederlandse vissers en hun schepen in Groot-Brittannië tijdens de oorlogsperiode af. Ze namen na mei 1945 geleidelijk de taak over van hun Londense collega's bij de Netherland Shipping & Trading Committee-Trawler Section. Op 29 oktober 1945 liet de chef van de Afdeling Visserijen aan zijn secretaris-generaal het volgende weten:
"Hierdoor moge ik U.H.E.G. mededeelen, dat, waar de Director of Shipping te Londen de bewindvoeringszaken inzake de visscherijschepen, sinds deze vanuit Nederland de visscherij uitoefenen, niet zelf wenscht te voeren, doch deze gaarne door mij wil zien behandeld, ik de correspondentie daaromtrent, uitgaande van de Afd. Visscherijen van Uw Ministerie, zal voeren onder de benaming 'Bewindvoering Visscherij Afdeeling Den Haag'".
Per 31 augustus 1946 volgde de definitieve en laatste overdracht van de werkzaamheden en de saldibalans. De Bewindvoering Visserij Afdeling bemoeide zich, veelal in samenwerking met de Trawler Section, met het overbrengen van de vissersschepen van Engeland naar Nederland. De afdeling bereidde de teruggave van de vissersschepen aan de vroegere eigenaren voor en handelde deze af. De bezitsvordering door de Nederlandse staat verviel op het moment van binnenkomst in de haven van IJmuiden. Hiermee werd op 24 oktober 1945 begonnen. De afdeling had gedurende een bepaalde tijd, voorafgaand aan de overdracht van een vissersschip aan de voormalige eigenaar, de bemanning formeel in dienst. De afwikkeling van personeelsaangelegenheden met betrekking tot de vissers behoorde tot haar taken, waaronder bijvoorbeeld de uitvoering van de wachtgeldregeling (S 1944 E. 116, KB. 21-9-1944) en verlofregelingen. Verder stelde de afdeling onder meer gebruiksvergoedingen vast voor (gevorderde) vissersschepen, die tijdens de oorlog visten of in marinedienst waren. Daarnaast hield de afdeling zich bezig met de afhandeling van andere financiële aangelegenheden voortgekomen uit de Londense tijd, zoals de afschrijvingskosten, de 'aftrek nieuw voor oud', 'survey-kosten', het inrekening brengen van het plaatsen van echoloden etc. Bewindvoering voerde hierover besprekingen met een delgatie van de reders, de zogenaamde Commissie Engelse Pot, andere ministeries, waaronder Scheepvaart en Marine, en Engelse overheidsinstanties, British Admirality en Ministery of Transport. Op 17 juli 1959 berichtte drs. D.J. van Dijk van de Bewindvoering Visserij Afdeling aan het ministerie van Landbouw en Visserij dat de administratie van de bewindvoering geheel was afgewikkeld.
Geschiedenis van het archiefbeheer
Het te bewaren bestand is na bewerking aan het ARA geretourneerd.
De verwerving van het archief
Overbrenging van een overheidsarchief
Inhoud en structuur van het archief
2.11
Selectie en vernietiging
Uitgangspunten voor de Centrale Archief Selectiedienst (CAS) bij de bewerking van het archief van de Bewindvoering Visserij Afdeling van het Haagse ministerie van Landbouw, Visserij en Voedselvoorziening waren het Archiefbewerkingsplan en de Eindproduktbepaling, opgesteld door E. Pelzers van het Algemeen Rijksarchief (ARA)
Bij de selectie is gebruik gemaakt van de CAS-vernietigingslijst (1985) voor de categorieën Algemeen, Organisatie (.07) en Personeel (.08). Voor het taakgedeelte is de Vernietigingslijst voor taken uit het Archiefbewerkingsplan gebruikt. Met deze lijsten kon worden volstaan; er was geen noodzaak aanwezig om nieuwe categorieën te formuleren.
Bij de selectie is terughoudendheid betracht bij het voor vernietigen aanwijzen van documenten: stukken ter kennisneming ontvangen en lidmaatschapsarchieven zijn bewaard gebleven.
Na afloop van de bewerking is door de CAS een vernietigingsvoorstel ingediend bij het ARA. Na het afgeven van de goedkeuring door de directeur ARA zijn de bestanddelen behorende tot de in het voorstel genoemde categorieën afgevoerd naar KNP BT Recycling te Apeldoorn om aldaar daadwerkelijk te worden vernietigd.
Uit het archief van de Bewindvoering Visserij Afdeling was dat 1,2 m.
Ordening van het archief
De indeling van het ordeningsschema is gebaseerd op de aangetroffen oude orde. De hoofdindeling is in niet op onderwerp ingedeelde stukken (series) en op onderwerp ingedeelde stukken betreffende de eigen organisatie en administratie en de taakuitvoering.
De cesuren volgen de datering van de stukken: 1940 - 1959. De afdeling hield zich weliswaar vanaf mei 1945 bezig met de afwikkeling van zaken van de Trawlersection, doch bij de taakuitvoering zijn stukken gebruikt vanaf 1940. Voor de bewerking had het bestand van de Bewindvoering Visserij Afdeling een omvang van 4,2 m. Het te bewaren bestand bedraagt 3 m. Het vernietigingspercentage bedroeg ca. 28.
Aanwijzingen voor de gebruiker
Openbaarheidsbeperkingen
Volledig openbaar.
Materiële beperkingen
Het archief kent geen materiële beperkingen.
Aanvraaginstructie
Openbare archiefstukken kunnen online worden aangevraagd en gereserveerd. U kunt dit ook via de terminals in de studiezaal van het Nationaal Archief doen. Om te kunnen reserveren dient u de volgende stappen te volgen:
U maakt een profiel aan op www.gahetna.nl, en logt vervolgens in
Via de archiefinventaris (alleen de beschrijvingen met rode nummers) selecteert u het gewenste archiefstuk door op de knop 'Reserveren' te klikken
In het volgende scherm geeft u aan op welke dag u het archiefstuk wilt inzien
Indien u zich bevindt in de studiezaal en een tafelnummer heeft ontvangen kunt u dit nummer vermelden. Als u geen tafelnummer heeft kunt u tafelnummer 777 laten staan
Vervolgens bevestigt u uw reservering door deze te versturen.
Verwant materiaal
Beschikbaarheid van kopieën
Beschrijving van de series en archiefbestanddelen
- BEWINDVOERING VISSERIJ AFDELING VAN HET MINISTERIE VAN LANDBOUW, VISSERIJ EN VOEDSELVOORZIENING TE DEN HAAG, 1.
  - Niet naar onderwerp ingedeelde stukken, 1.1
    - Correspondentie met diverse personen, instellingen en organisaties betreffende afhandeling van financiële aangelegenheden, 1945-1959.; 1-7; 7 pakken
      Alfabetisch geordend op naam van afzender of geadresseerde.
      - A - C, 1
      - D, 2
      - E - Mil, 3
      - Min, 4
      - Mo - R, 5
      - S - V, 6
      - W - Z, 7
    - Agenda's van ingekomen en uitgaande stukken, 1946-1947.; 8; 1 omslag
  - Naar onderwerp ingedeelde stukken, 1.2
    - Organisatie, 1.2.1
      - Jaarverslag van de afdeling Visserij over het jaar 1947, 1948.; 9; 1 stuk
    - Financieel beheer, 1.2.2
      - Rapport van de Accountantsdienst inzake de controle op de gages bij de Bewindvoering over 1945, 1946.; 10; 1 stuk
      - Saldibalansen en nota's, 1946-1953.; 11; 1 omslag
      - Financiële administratie, 1946-1958.; 12-13; 2 pakken
        - Grootboek, Journaal, 12
        - Journaal, Memoriaal, Crediteurenboek, Debiteuren- en crediteurenboek, 13
      - Rapport van de Accountant-Generaal inzake de controle van de trawler-administratie van de Short Sea & Coastal Section van de NSTC over de periode juni 1942 - aug. 1946, met geleidebrief en commentaar van Bewindvoering, 1949-1956.; 14; 1 omslag
    - Aangelegenheden betreffende vissers / personeel, 1.2.3
      - Circulaires van de NSTC en van de Bewindvoering Koopvaardijvloot aan belanghebbenden betreffende salarisregelingen en vergoedingen voor zeelieden op de grote en korte vaart, 1940-1945.; 15; 1 pak
      - Stukken betreffende toekenning van het Oorlogsherinneringskruis en Gespen voor Krijgsverrichtingen, 1944-1952.; 16; 1 pak
      - Persoonsdossiers van vissers, 1944-1959.; 17; 1 omslag
      - Uitbetalingsadministratie verlof- en wachtgelden varend personeel, 1945-1946.; 18-19; 2 pakken
        - A. Aland - C. van de Oever, 18
        - P. van de Oever - S. Zwart en diversen, 19
      - Stukken betreffende de arbeidsvoorwaarden voor de vissers gedurende de oorlogsperiode in Engeland, 1945-1946.; 20; 1 omslag
      - Stukken betreffende de afhandeling van uitbetaling van gages en uitkeringen, alsmede de controle hierop, 1945-1949.; 21; 1 pak
      - Lijst met een overzicht van de staat van dienst van Nederlandse vissers gedurende hun aanstelling onder de Bewindvoering, 1946.; 22; 1 stuk
      - Stukken betreffende terugvordering van verleende steunbedragen aan familieleden van in 1940 naar Engeland overgestoken vissers, 1946-1949.; 23; 1 omslag
    - Beheer van schepen voor de visserij, 1.2.4
      - Stukken betreffende de afrekeningen met diverse reders voor gebruik van hun schepen tijdens de oorlogsperiode, 1940-1957.; 24; 1 pak
      - Stukken betreffende de vaststelling van de huur van schepen en scheepstuig, 1941-1948.; 25; 1 omslag
      - Stukken betreffende schadevergoedingen voor installaties toebehorend aan Radio-Holland, 1942-1952.; 26; 1 omslag
      - Stukken betreffende de afwikkeling van verstrekking van financiële vergoedingen aan verschillende instanties en reders, 1944-1956.; 27; 1 pak
      - Stukken betreffende de opsporing van vermiste vissersvaartuigen, 1945.; 28; 1 omslag
      - Stukken betreffende de werkzaamheden van de sleepdienst, 1945-1946.; 29; 1 omslag
      - Stukken betreffende de behandeling van claims tot vergoeding van geleden schade door het verlies van gevorderde schepen, 1945-1949.; 30; 1 omslag
      - Stukken betreffende de levensloop van diverse schepen, 1945-1955.; 31-40; 10 pakken
        Ordening alfabetisch op scheepsnaam.
        - A, 31
        - B - Cl, 32
        - Co - Ev, 33
        - Ew - Ha, 34
        - He - H, 35
        - I - Kn, 36
        - L - N, 37
        - O - P, 38
        - R - U, 39
        - V - Z, 40
      - Brieven betreffende het afgeven van betalingsbewijzen voor achterstallige huur van gevorderde schepen door een zich in krijgsgevangenschap bevindende Duitse marine-officier, 1946.; 41; 1 omslag
      - Verslagen over de nieuwbouw van vissersvaartuigen, 1946-1947.; 42; 1 omslag
      - Stukken betreffende de overbrenging van schepen van Engeland naar Nederland, 1946-1948.; 43; 1 omslag
      - Stukken betreffende het overleg met het ministerie van Marine over de teruggave en huurvergoeding van door de Marine gevorderde vissersvaartuigen in Engeland, 1946-1949.; 44; 1 omslag
      - Staat met opgave van schepen welke als krijgsbuit door de Duitse autoriteiten in beslag zijn genomen, met geleidebrief, 1947.; 45; 1 omslag
      - Stukken betreffende de vaststelling van de aftrekpercentages 'Nieuw voor Oud' met betrekking tot schepen en scheepstuig, 1947-1948.; 46; 1 omslag
      - Stukken betreffende de bemiddeling bij de verkoop van radio-, echoloodinstallaties en richtingzoekers van Radio Holland aan de diverse scheepseigenaren, 1947-1949.; 47; 1 pak
      - Stukken betreffende de verdeling van reparatie- en 'survey'kosten voor uit Engeland teruggekeerde vissersvaartuigen, 1947-1949.; 48; 1 omslag
      - Stukken betreffende totstandkoming van een regeling met het ministerie van Marine over de afrekening van de exploitatie van de vissersvaartuigen over de custodian- en requisitieperiode, 1947-1949.; 49; 1 omslag
      - Stukken betreffende de totstandkoming van een regeling voor en de afwikkeling van vergoedingen voor gevorderde schepen, 1947-1955.; 50; 1 pak
      - Stukken betreffende voorstellen en regelingen voor vergoedingen voor het gebruik van de gevorderde vissersvaartuigen tijdens de oorlog, 1948-1949.; 51; 1 omslag
      - Verslagen van vergaderingen met de Commissie Engelse Pot, met bijlagen, 1948-1949.; 52; 1 omslag
      - Rapporten betreffende de geschiedenis van de vissersschepen tijdens en na de oorlog, 1949-1952.; 53; 1 pak
      - Publicatie van de Bedrijfsgroep Binnenscheepvaart inzake de opsporing van Nederlandse schepen in Polen, z.d.; 54; 1 stuk